【裁判字號】    99,交抗,561
【裁判日期】    990630
【裁判案由】    聲明異議
【裁判全文】
臺灣高等法院臺中分院刑事裁定         99年度交抗字第561號
抗  告  人
即受處分人  甲○○
上列抗告人因違反道路交通管理處罰條例聲明異議案件，不服臺
灣臺中地方法院中華民國99年5月19日裁定（99年度交聲字第202
1號），提起抗告，本院裁定如下：
    主  文
抗告駁回。
    理  由
一、抗告意旨如抗告狀所載（如附件）。
二、按受處分人不服道路交通管理處罰條例第8 條主管機關所為
    之處罰，得於接到裁決書之翌日起20日內，向管轄地方法院
    聲明異議，道路交通管理處罰條例第87條第1項定有明文 。
    又交通法庭認聲明異議不合法律上之程式或其異議權已喪失
    者，應以裁定駁回之，道路交通案件處理辦法第18條亦設有
    明文規定。次按處理違反道路交通管理事件，有關文書送達
    之程序，準用行政程序法送達之規定，此為違反道路交通管
    理事件統一裁罰基準及處理細則第5條所明定。而送達， 除
    法規另有規定外，由行政機關依職權為之；送達由行政機關
    自行或交由郵政機關送達；由郵政機關送達者，以一般郵遞
    方式為之，但文書內容對人民權利義務有重大影響者應為掛
    號，行政程序法第67條、第68條第1項、第3項分別訂有明文
    。再者，「送達，於應受送達人之住居所、事務所或營業所
    為之。但在行政機關辦公處所或他處會晤應受送達人時，得
    於會晤處所為之」、「於應送達處所不獲會晤應受送達人時
    ，得將文書付與有辨別事理能力之同居人、受僱人或應送達
    處所之接收郵件人員」、「（第1項）送達不能依前2條規定
    為之者，得將文書寄存送達地之地方自治或警察機關，並作
    送達通知書兩份，一份黏貼於應受送達人住居所、事務所、
    營業所或其就業處所門首，另一份交由鄰居轉交或置於該送
    達處所信箱或其他適當位置，以為送達 。（第2項）前項情
    形，由郵政機關為送達者，得將文書寄存於送達地之郵政機
    關」，行政程序法第72條第1項、第73條第1項、 第74條第1
    項、第2項，分別定有明文。 而我國現行法制就文書之送達
    係採「到達主義」，此為民事訴訟起訴、上訴及刑事訴訟之
    上訴計算時效及上訴期限所採行，並觀之道路交通案件處理
    辦法第13條前段規定：「聲明異議，應以司法狀紙，敘述異
    議之理由，提出於原處分機關為之」，堪認交通異議案件亦
    採「到達主義」，有關異議期間之計算應以聲明異議書狀到
    達有權處理機關（含管轄法院及原處分機關）之日為準。又
    92年2月7日修正之民事訴訟法第138條第2項規定：「寄存送
    達，自寄存之日起，經10日內發生效力。」，然行政程序法
    第74條就寄存送達已自行規定，該條文中並無10日生效之規
    定，亦未準用民事訴訟法，故民事訴訟法關於寄存送達之規
    定，於行政程序自難適用（最高行政法院95年度裁字第2663
    號裁定意旨參照）。準此，舉發違反道路交通管理事件通知
    單送達時若依行政程序法第74條規定寄存送達者，於合法寄
    存送達時即發生送達效力。
三、經查，本件抗告人即受處分人（下稱抗告人）甲○○對於交
    通部公路總局臺中區監理所所為之中監違字第裁60-HC00000
    00號違反道路交通管理事件裁決書不服而聲明異議。然，本
    件抗告人之住所係設籍在「臺中縣龍井鄉○○村○路12巷21
    號」乙節，有個人基本資料查詢結果1 份附卷可憑。而系爭
    裁決書經原處分機關於 99年4月12日以掛號郵寄抗告人上揭
    住所，因不獲會晤抗告人，亦無可代為收受上開裁決書之同
    居人、受僱人或接收郵件人員，是日遂依行政程序法第74條
    規定，將系爭裁決書寄存在龍井茄投郵局，並作送達通知書
    2份，1份黏貼於異議人上開住所之門首， 另1份置於該處所
    之信箱或其他適當位置，以為送達，此有原處分機關之送達
    證書影本1紙在卷可稽，揆諸前揭規定，系爭裁決書於99年4
    月12日寄存時已生合法送達之效力。又本件抗告人之送達地
    為臺中縣龍井鄉○○村○路12巷21號，與原處罰機關交通部
    公路總局臺中區監理所所在地即臺中縣大肚鄉並非同一鄉、
    鎮、市，但居住於原審管轄區○○○○○道路交通案件處理
    辦法第12條、法院訴訟當事人在途期間標準第4條、第2條第
    1項之規定，其在途期間為3日。是以，抗告人之聲明異議期
    間應自該裁決書送達之翌日即99年4月13日起算20日， 並加
    計在途期間3日，即至99年5月5日屆滿，抗告人遲至99年5月
    6日始具狀聲明異議，有其聲明異議狀1紙暨其上蓋用之交通
    部公路總局臺中區監理所總收文章存卷可按，是其異議已逾
    前開20日之法定期間，本件抗告人之聲明異議不合法律上程
    式，且屬不得補正，依法應予駁回。原審裁定以抗告人之異
    議逾期，不合法律上程式，且無從補正，而駁回其聲明異議
    ，經核並無違誤。抗告人抗告意旨稱其所涉酒後駕車之公共
    危險罪嫌，業經檢察官為緩起訴處分，並已義務勞動50小時
    ，而監理機關另裁處抗告人行政罰鍰34500元， 並吊扣駕駛
    執照，有違一事不二罰之原則云云，自非可採，其抗告為無
    理由，應予駁回。
四、據上論斷，應依道路交通案件處理辦法第26條，刑事訴訟法
    第412條，裁定如主文。
中    華    民    國    99    年     6    月    30    日
            刑事第五庭  審判長法  官  趙  春  碧
                              法  官  賴  恭  利
                              法  官  何  秀  燕
以上正本證明與原本無異。
不得抗告。
                              書記官  郭  振  祥
中    華    民    國    99    年     7    月     1    日

司法院資訊處製作；財團法人民間司法改革基金會備份。
